臺灣臺北地方法院刑事判決　　　　　　　100年度訴字第182號
公　訴　人　臺灣臺北地方法院檢察署檢察官
被　　　告　李曜宇
選任辯護人　陳振瑋律師
上列被告因違反毒品危害防制條例案件，經檢察官提起公訴（九
十九年度偵字第二一五六０號、第二一五六一號），本院判決如
下：
    主  文
李曜宇持有第三級毒品純質淨重二十公克以上，處有期徒刑肆月
，如易科罰金，以新臺幣壹仟元折算壹日。扣案之第三級毒品愷
他命壹袋（驗餘淨重玖拾伍點陸參陸肆公克）、包裝前開毒品用
之空包裝袋壹個，均沒收。
    事  實
一、李曜宇明知愷他命（Ketamine）係毒品危害防制條例第二條
    第二項第三款所明定之第三級毒品，不得非法持有達純質淨
    重二十公克以上，竟基於持有第三級毒品之犯意，於民國九
    十九年九月八日二十一時許，在新竹市○○路某舞廳內，以
    新臺幣（下同）三萬元之代價，向真實姓名、年籍不詳、綽
    號「小黑」之成年男子購入第三級毒品愷他命一百公克而持
    有之，以供自己施用。嗣於九十九年九月九日零時五十分許
    ，李曜宇駕駛車牌號碼三０三０─ＱＣ號自用小客車，行經
    臺北市中山區○○○路六七巷巷口時，為警攔檢查獲，並扣
    得愷他命一包（淨重九五．八公克，驗前純質淨重七五．０
    一一四公克，驗餘淨重九五．六三六四公克），因而查知上
    情。
二、案經臺北市政府警察局中山分局報請臺灣臺北地方法院檢察
    署檢察官偵查起訴。
    理  由
壹、證據能力：
    按被告以外之人於審判外之陳述，雖不符前四條之規定，而
    經當事人於審判程序同意作為證據，法院審酌該言詞陳述或
    書面陳述作成時之情況，認為適當者，亦得為證據；刑事訴
    訟法第一百五十九條之五第一項規定甚明。本案據以認定事
    實之傳聞證據，因被告、選任辯護人及公訴人於審判程序中
    表示對於該等證據能力不爭執，同意作為證據，本院審酌該
    等傳聞證據作成之情況，亦無違法或不當情事，因而認為適
    當，故該等傳聞證據均具備證據能力而得作為證據。
貳、實體部分：
一、前揭犯罪事實，業據被告李曜宇迭於警詢、檢察官訊問時、
    本院審理時均坦承不諱，且有臺北市政府警察局中山分局搜
    索扣押筆錄、扣押物品目錄表等件在卷可證（見九十九年度
    偵字第二一五六０號卷《下稱偵查卷》第十六頁至第十九頁
    ），並有白色結晶一袋扣案可稽；且被告為警查獲時所扣得
    之白色結晶一袋，經送交通部民用航空局航空醫務中心以氣
    相層析質譜儀法檢驗結果，確檢出愷他命成分，淨重九五．
    八公克，純度百分之七八．三，驗前純質淨重七五．０一一
    四公克，驗餘淨重九五．六三六四公克，此有交通部民用航
    空局航空醫務中心九十九年十二月六日航藥鑑字第０九九七
    四０四號、九十九年十二月六日航藥鑑字第０九九七四０四
    Ｑ號毒品鑑定書各一紙在卷可證（見偵查卷第七五頁、第七
    六頁）；足證被告之任意性自白核與事實相符，堪以採信。
    綜上，本件事證明確，被告犯行堪以認定，應依法論科。
二、按愷他命係毒品危害防制條例第二條第二項第三款所規範之
    第三級毒品，故核被告所為，係犯毒品危害防制條例第十一
    條第五項之持有第三級毒品純質淨重二十公克以上罪。
三、公訴意旨雖認：被告持有前開愷他命係意圖販賣，因認被告
    係犯毒品危害防制條例第五條第三項之意圖販賣而持有第三
    級毒品罪云云。惟查：
  (一)按犯罪事實應依證據認定之，無證據不得認定犯罪事實；不
    能證明被告犯罪者，應諭知無罪判決，刑事訴訟法第一百五
    十四條第二項、第三百零一條第一項分別定有明文。次按事
    實之認定，應憑證據，如未能發現確實之證據，或證據不足
    以證明，自不能以推測或擬制之方法，以為裁判基礎；再犯
    罪事實所憑之證據，無論係直接證據或間接證據，其為訴訟
    上之證明，須於一般人均不致有所懷疑而得確信為真實之程
    度，始得據為有罪之認定，倘其證明尚未達此程度而尚有合
    理之懷疑存在時，本諸無罪推定原則，自應為被告無罪之諭
    知；又被告否認犯罪事實所持辯解縱使不能成立，除非有確
    實證據足以證明對於被告犯罪已無合理之懷疑外，不能遽為
    有罪之認定；刑事訴訟法規定被告有緘默權，被告基於不自
    證己罪原則，既無供述之義務，亦不負自證清白之責任，不
    能因被告未能提出證據資料證明其無罪，或對於被訴之犯罪
    事實不置可否，即認定其有罪，最高法院著有九十二年度台
    上字第二五七０號判決可資參考。從而，認定被告有罪之證
    據，定需達到使事實審審判之法官有「確信」之心證時（即
    英美法上Beyond a reasonable doubt），方得為被告有罪
    之判斷，若依負追訴犯罪職責之檢察官所提出之證據，尚無
    法使事實審法官有此程度之心證時，因法院僅有調查而無蒐
    集證據之義務（最高法院九十一年度台上字第五八四六號判
    決參照），且檢察官於訴訟上應負提出證據及說服之實質舉
    證責任，倘現存卷內證據尚未達有罪程度之確信時，自應為
    有利於被告之認定，最高法院亦著有九十二年台上字第一二
    八號判例可資參照。
  (二)公訴人認被告涉犯上開公訴意旨所指訴之犯行，係以臺北市
    政府警察局中山分局搜索扣押筆錄、扣押物品目錄表、證物
    相片、扣案毒品、交通部民用航空局航空醫務中心九十九年
    十二月六日航藥鑑字第０九九七四０四號毒品鑑定書、被告
    所持用之行動電話門號0000000000號通聯紀錄、
    被告之供述，為其論據。訊據被告堅詞否認有意圖販賣而持
    有第三級毒品之犯行，辯稱：本案扣案之愷他命係伊買來要
    供自己施用的，伊每天吸食愷他命十幾次，約五公克，伊一
    次買大量會比較便宜，一大包愷他命伊可以用半個月至一個
    月左右，伊買完愷他命後就開車北上到臺北市○○○路找友
    人喝酒，並不是要去販賣毒品等語。
  (三)經查：
  1.被告於九十九年九月八日二十一時許，在新竹市○○路某舞
    廳內，以新臺幣三萬元之代價，向真實姓名、年籍不詳、綽
    號「小黑」之成年男子購入第三級毒品愷他命一百公克而持
    有之，嗣為警查獲等事實，業據本院論述如前，茲不贅述。
  2.又被告為警查獲後，於九十九年九月九日所採集之尿液，經
    送台灣尖端先進生技醫藥股份有限公司以酵素免疫分析法初
    步檢驗，再以氣相層析質譜儀確認檢驗結果，均呈愷他命（
    Ketamine）陽性反應，此有臺北市政府警察局偵辦毒品案件
    尿液檢體委驗單、台灣尖端先進生技醫藥股份有限公司九十
    九年九月十七日濫用藥物檢驗報告各一紙在卷可證（見偵查
    卷第四七頁、第四九頁），足認被告確有施用愷他命之事實
    。又毒品之施用量及施用頻率，依個人特質、習慣不同而有
    所差異，各次購買之毒品數量、品質，亦無任何規律、限制
    ，因雙方資力、情誼、可提供數量、市場行情及查緝嚴謹與
    否之不同迭生差異，且若施用者本身有資力，自可一次購入
    大量毒品以求取得較優惠之價格；依被告所供稱：其一日施
    用十數次，約五公克，一包（一百公克）之愷他命伊約可施
    用半個月至一個月，伊原本係一次買五公克愷他命，價格二
    千五百元，另要支出車資成本，若一次購買一百公克會比較
    便宜等情，亦非絕不可能。從而，被告辯稱本案為警查獲扣
    得之愷他命，純係供己施用，係因一次大量購買價格較便宜
    ，始一次購入一大包等語，尚非全然無據。
  3.又持有毒品之可能原因有多端，非必然單一，因製造、運輸
    而持有，或意圖販賣而持有，為轉讓而持有，或為施用之目
    的而持有，甚或單純之持有，均有可能，購入毒品之數量多
    寡，與是否意圖販賣毒品，亦無絕對關聯。依據本件現有之
    證據而言，尚缺乏積極之證據證明被告取得扣案之毒品後有
    意圖販賣之意思，況本案被告雖持有近一百公克之第三級毒
    品愷他命，然上開毒品係裝置於一個包裝袋中，並未分裝，
    而本案亦無查扣電子磅秤、分裝袋等一般出賣毒品之人，為
    確認毒品數量、便於分裝小袋出售所欲使用之物品，益徵被
    告將上開毒品帶至臺北市○○○路附近，其目的應非在販賣
    。
  4.公訴人雖主張：被告於為警查獲當天，作息與平常迥然有異
    ，且於取得大量愷他命之後，即專程至臺北遊走，顯認被告
    有販賣之意圖云云，並舉被告所使用行動電話門號0000
    000000號通聯紀錄一份為證（見本院卷第三五頁至第
    四二頁）。惟查，被告於九十九年九月八日晚間向他人購得
    愷他命後，即開車北上尋友一節，為被告所自承在卷；而依
    上開通聯紀錄可知，被告所使用之行動電話門號，於九十九
    年九月八日二十一時十八分四十三秒、二十一時二十三分零
    二秒時，基地台位置係分別在新竹市、新竹縣，而於同日二
    十一時四十七分二十四秒時，基地台係在桃園縣，至同日二
    十二時十二分五十二秒時，基地台係在臺北市信義區○○○
    ○道路，之後直至被告為警查獲時為止，其通聯之基地台則
    均在臺北市內，陸續分別在中山區市○○道○段、大安區○
    ○街、大安區○○路○段、大安區○○○路○段、大安區○
    ○路○段等地點，核與被告所為伊購得愷他命後即北上之供
    述相符。而被告之戶籍地在苗栗，此業經本院核對其身分資
    料無訛，被告復供稱其平日亦居住於苗栗，很少來臺北等語
    ，本件復查無其他事證可證得被告與臺北市有何地緣關係，
    故被告供稱：因伊對臺北市的路並不熟悉，晚上和白天的路
    會搞錯，伊有點迷路所以有找路等語，尚無違常情，此復與
    通聯紀錄所顯示：被告之位置在臺北市中山區、大安區○○
    路段不停變換之事證相符，尚非不可採信。公訴人徒以被告
    於購得愷他命後即北上，復在臺北市各地遊走，即主張被告
    作息於平日有異，顯有販賣毒品意圖，尚乏積極事證，難以
    採信。
  (四)綜上所述，被告究否確有意圖販賣而持有第三級毒品之犯行
    ，尚無足夠之證據予以證明，本院認為仍存有合理之懷疑，
    猶未到達確信其為真實之程度，自不能遽認被告確有公訴意
    旨所指之意圖販賣而持有第三級毒品犯行。又被告單純持有
    第三級毒品，純質淨重達二十公克以上之行為，與經起訴之
    意圖販賣而持有第三級毒品之行為間，僅有主觀犯意之不同
    ，實質上均同係持有第三級毒品之行為，而具有社會基本事
    實同一性，則被告單純持有第三級毒品之部分仍應認為係經
    起訴之犯罪事實，是本院自應依法判決（參見最高法院八十
    九年台上字第二二三五號判決）；且本院已於審理時告知變
    更後之毒品危害防制條例第十一條第五項罪名，尚無礙被告
    、選任辯護人之防禦、辯護權，本院自應予以審理，並變更
    其起訴法條。
四、爰審酌被告持有毒品之數量非微，助長毒品流通，影響社會
    秩序，所為實屬非是，惟被告犯後坦承犯行，非無悔意，犯
    後態度尚稱良好，暨其素行、生活狀況、犯罪之動機、目的
    、手段等一切情狀，量處如主文所示之刑，並諭知易科罰金
    之折算標準。又毒品危害防制條例第十八條第一項前段之規
    定，應予沒收銷燬之毒品，以經查獲之第一、二級毒品為限
    。再毒品依其成癮性、濫用性及對社會危害性，共分為四級
    ，施用或持有第三、四級毒品，因其可罰性較低，該條例除
    就持有第三、四級毒品純質淨重二十公克以上設有處罰規定
    外，未另設處罰之規定，然鑑於第三、四級毒品均係管制藥
    品，特於同條例第十一條之一明定無正當理由，不得擅自持
    有；第十八條第一項後段復規定查獲之第三、四級毒品，無
    正當理由而擅自持有者，均沒入銷燬之，從而，依同條例第
    十八條第一項後段應沒入銷燬之毒品，專指查獲施用或持有
    之第三、四級毒品，但不構成犯罪行為者而言，如持有第三
    級毒品純質淨重二十公克以上者，既屬同條例相關法條明文
    規定處罰之犯罪行為，即非該條項應依行政程序沒入銷燬之
    範圍，而同條例對於犯持有第三級毒品純質淨重二十公克以
    上罪所查獲之毒品之沒收，並無特別規定，但該行為既已構
    成犯罪，則該毒品即屬不受法律保護之違禁物，自應回歸刑
    法之適用，依刑法第三十八條第一項第一款之規定沒收之（
    最高法院九十六年度台上字第八八四號、九十九年度台上字
    第三三八號等判決意旨參照）。查扣案之白色結晶一袋（驗
    餘淨重九五．六三六四公克），經鑑驗結果含愷他命成分，
    驗前純質淨重約七五．０一一四公克，係被告犯上開之罪而
    查獲之第三級毒品，依上述說明，為違禁物，應依刑法第三
    十八條第一項第一款規定予以沒收。又包裝上開愷他命之空
    包裝袋一個，為被告所有，業據其供陳在卷，該包裝袋有防
    止毒品裸露、逸出及潮濕之功用，並便於分裝、攜帶毒品，
    係其非法持有第三級毒品所用之物，爰依刑法第三十八條第
    一項第二款之規定併予宣告沒收。
據上論斷，應依刑事訴訟法第二百九十九條第一項前段、第三百
條，毒品危害防制條例第十一條第五項，刑法第十一條前段、第
四十一條第一項前段、第三十八條第一項第一款、第二款，判決
如主文。
本案經檢察官王巧玲到庭執行職務。
中    華    民    國   100    年    4     月    18    日
                    刑事第九庭  審判長法  官  吳冠霆
                                      法  官  徐淑芬
                                      法  官  劉素如
以上正本證明與原本無異。
如不服本判決應於收受送達後十日內向本院提出上訴書狀，並應
敘述具體理由；其未敘述上訴理由者，應於上訴期間屆滿後二十
日內向本院補提理由書（均須按他造當事人之人數附繕本）「切
勿逕送上級法院」。
                                      書記官  陳育君
中    華    民    國   100    年    4     月    18    日
附錄本案論罪法條：
毒品危害防制條例第11條
持有第一級毒品者，處3 年以下有期徒刑、拘役或新臺幣5 萬元
以下罰金。
持有第二級毒品者，處2 年以下有期徒刑、拘役或新臺幣3 萬元
以下罰金。
持有第一級毒品純質淨重十公克以上者，處1 年以上7 年以下有
期徒刑，得併科新臺幣1 百萬元以下罰金。
持有第二級毒品純質淨重二十公克以上者，處6 月以上5 年以下
有期徒刑，得併科新臺幣70萬元以下罰金。
持有第三級毒品純質淨重二十公克以上者，處3 年以下有期徒刑
，得併科新臺幣30萬元以下罰金。
持有第四級毒品純質淨重二十公克以上者，處1 年以下有期徒刑
，得併科新臺幣10萬元以下罰金。
持有專供製造或施用第一級、第二級毒品之器具者，處1 年以下
有期徒刑、拘役或新臺幣1 萬元以下罰金。